【裁判字號】    99,訴,460
【裁判日期】    991227
【裁判案由】    誣告等
【裁判全文】
臺灣宜蘭地方法院刑事判決               99年度訴字第460號
公  訴  人  臺灣宜蘭地方法院檢察署檢察官
被      告  賴心斐
上列被告因誣告等案件，經檢察官提起公訴（99年度偵緝字第29
8號），被告就被訴事實為有罪之陳述，經告知簡式審判程序之
旨，並聽取被告之意見後，本院合議庭裁定由受命法官獨任逕依
簡式審判程序判決如下：
    主  文
賴心斐犯誣告罪，處有期徒刑陸月。緩刑貳年。
    犯 罪 事 實
一、賴心斐與莊晨翊（相姦罪部分，業經本院以99年度易字第10
    0號判處有期徒刑4月）於民國97年12月間，在宜蘭縣宜蘭市
    ○○路38巷38號9樓為性交行為三次。詎賴心斐明知莊晨翊
    並未對之強制性交，竟基於意圖使莊晨翊受刑事處分之誣告
    及偽證之犯意，先於98年5月21日前往宜蘭縣政府警察局婦
    幼隊報案（以下簡稱婦幼隊），經婦幼隊以「性侵害案件減
    少被害人重複陳述作業」方式報請臺灣宜蘭地方法院檢察署
    檢察官處理，該署檢察官旋於98年6月5日在該署第10偵查庭
    偵查時詢問證人賴心斐，賴心斐竟於供前具結後，就於案情
    有重要關係之事項虛偽陳述，證稱：「被告（即莊晨翊）知
    道我很缺錢，便跟我說可以到他家中幫忙打掃。我進入房間
    後被告就開始對我毛手毛腳，被告先用手摸我屁股，我用手
    把他推開，跟他說不能這樣子，但被告不理會我，就把我推
    到床上。被告就將他的生殖器插入我的生殖器，之後被告又
    對我性侵害二次或三次，地點都在被告房間床上」、「在性
    侵過程中，我有一直掙扎、說不要，並想要起身，被告就一
    直叫我不要吵、不要動」、「我有用手擋被告，但因為被告
    身體比我龐大，有整個人把我壓住，所以我無法動彈」等語
    ，致使該署檢察官以莊晨翊涉嫌強制性交罪而啟動偵查程序
    。惟因莊晨翊於事發當時為現役軍人，經臺灣宜蘭地方法院
    檢察署檢察官即以無審判權為由對莊晨翊為不起訴處分，並
    將全案移由國防部北部地方軍事法院檢察署（以下簡稱北軍
    檢）偵辦。而賴心斐於98年9月24日接受北軍檢檢察官訊問
    時，即上開其誣告及偽證莊晨翊對其強制性交之案件裁判確
    定前，自白稱：「（檢察官問：所以事實上並沒有如偵訊筆
    錄中所提及被告有邀請妳去房間打掃，給妳一千元的事情？
    ）是」、「（檢察官問：三次發生性行為，被告是否有使用
    強制性的手段逼妳就範？）沒有，他是用言語哄我、騙我」
    等語。嗣後莊晨翊涉嫌強制性交之案件，即經北軍檢檢察官
    於98年10月19日，以98年度偵字第145號為不起訴處分確定
    。
二、案經臺灣宜蘭地方法院告發由臺灣宜蘭地方法院檢察署檢察
    官偵查起訴。
    理  由
一、上開犯罪事實，業據被告賴心斐坦承不諱，並有性侵害案件
    減少被害人重複陳述作業訊前訪視紀錄表影本一紙(參見98
    年他字第499號卷第5頁)、臺灣宜蘭地方法院檢察署98年度
    內勤字第1號98年6月5日上午8時51分檢察官偵訊筆錄及證人
    結文影本各一紙(參見同上卷第7頁筆錄及第12頁)在卷可稽
    ，核與證人莊晨翊於警詢、偵查中及本院99年度易字第100
    號被告莊晨翊供述之情節相符，被告之自白顯與事實相符，
    堪予採憑。此外並有北軍檢如犯罪事實欄所示之偵訊筆錄及
    不起訴處分書、臺灣宜蘭地方法院99年度易字第100號審判
    筆錄及判決書附卷可稽。事證明確，被告犯行應堪認定。
二、核被告於檢察官偵查時，以證人身分，於莊晨翊所涉犯之妨
    害家庭案件中，就案情有重要關係之事項，供前具結，而為
    虛偽之陳述，所為係犯刑法第168條之偽證罪。又被告意圖
    使莊晨翊受刑事處分，虛構犯罪事實，向該管公務員宜蘭縣
    政府警察局婦幼隊之承辦人員誣告莊晨翊犯妨害性自主罪，
    為係犯刑第169條第1項之誣告罪。被告以基於意圖使莊晨翊
    受刑事處分及偽證之犯意，向該管機關誣告及偽證，係一行
    為同時觸犯上開二罪名，係屬想像競合犯，應依刑法第55條
    規定，從情節較重之誣告罪之一罪處斷。被告於所虛偽陳述
    及誣告「被害人莊晨翊對之強制性交」之案件裁判確定前即
    向北軍檢檢察官自白其誣告及偽證之犯行，應依刑法第172
    條之規定減輕其刑。爰審酌被告意圖使他人受刑事處分，向
    該管公務員誣告，及於檢察官偵查中就案情重要關係之事項
    ，供前具結而為虛偽之陳述之之犯罪動機、目的、手段及其
    品行，僅高職畢業之教育程度，其向該管公務員誣告及偽證
    對國家社會所生之危害，及其犯罪後坦承犯行態度良好等一
    切情狀，量處如主文所示之刑。末查被告前未曾受有期徒刑
    以上刑之宣告，有臺灣高等法院被告之前案記錄表附卷足憑
    ，其此次因年輕識淺，為掩飾其與他人之婚外性關係，思慮
    欠週，致罹刑章，犯後已深知悔悟，經此偵審程序及科刑之
    宣告，當知警惕，信無再犯之虞，本院認其宣告刑以暫不執
    行為適當，爰併予宣告緩刑二年，以啟自新。
據上論斷，應依刑事訴訟法第299條第1項前段、第273條之1第1
項，刑法第168條、第169條第1項、第172條、第55條、第74條第
1項第1款，判決如主文。
本案經檢察官張立言到庭執行職務
中    華    民    國    99    年    12    月    27    日
                  刑事第三庭法  官  黃永勝
以上正本證明與原本無異。
如不服本判決應於收受本判決後10日內向本院提出上訴書狀，並
應敘述具體理由。若未敘述理由者，應於上訴期間屆滿後20日內
向本院補提理由書狀(均須按他造當事人之人數附繕本)。
                            書記官  劉晨輝
中    華    民    國    99    年    12    月    27    日
附錄本案論罪科刑法條全文：
中華民國刑法第168條
於執行審判職務之公署審判時或於檢察官偵查時，證人、鑑定人
、通譯於案情有重要關係之事項，供前或供後具結，而為虛偽陳
述者，處7年以下有期徒刑。

中華民國刑法第169條第1項
意圖他人受刑事或懲戒處分，向該管公務員誣告者，處7年以下
有期徒刑。

司法院資訊處製作；財團法人民間司法改革基金會備份。
